【裁判字號】    89,上訴,1331
【裁判日期】    891107
【裁判案由】    偽造文書
【裁判全文】
臺灣高等法院臺南分院刑事判決        八十九年度上訴字第一三三一號  Ａ
      上  訴  人
      即  被  告  乙  ○  ○
右被告因偽造文書案件，不服臺灣嘉義地方法院八十九年度訴字第四一四號中華民國
八十九年九月二十一日第一審判決（起訴案號：臺灣嘉義地方法院檢察署八十九年度
偵字第三○五八號），提起上訴，本院判決如左：
      主      文
原判決撤銷。
乙○○行使偽造私文書，足以生損害於公眾及他人，處有期徒刑貳月。偽造之「甲○
○○」印章壹枚及八十八年十月八日和解書上偽造之「甲○○○」印文及署押各壹枚
均沒收。
      事      實
一、乙○○係甲○○○之夫，於民國八十八年間因傷害甲○○○案件，經臺灣嘉義地
    方法院於八十八年八月二十五日，以八十八年度易字第八六六號刑事判決判處有
    期徒刑三月，乙○○不服該判決而上訴於本院（經本院諭知緩刑確定）。乙○○
    為求脫罪，竟未經甲○○○同意，利用不知情之成年刻印業者偽刻「甲○○○」
    之印章一枚，並於八十八年十月八日，以甲○○○之名義制作和解書一份，於其
    上偽簽甲○○○之署名，再以上開偽刻之印章蓋於和解書上，繼於同年十月十一
    日，提出該和解書於本院而行使，足生損害於甲○○○及法院審判之公正性。
二、案經甲○○○訴由臺灣嘉義地方法院檢察署檢察官偵查起訴。
      理      由
一、訊據上訴人即被告乙○○坦承制作前開和解書，並於八十八年十月十一日提出於
    本院而行使。惟否認有偽造文書之故意，辯稱：印章及印文係告訴人甲○○○自
    己刻用，且係由其子徐國貴拿和解書交甲○○○自己蓋章，第二天始由其至甲○
    ○○之房間內取得蓋好章之和解書云云。
二、查前揭事實業據被害人甲○○○於偵查中及原審調查時指訴甚詳，並有和解書影
    本附於偵查卷可稽，復經原審調閱本院八十八年度上易字第一六一三號傷害案卷
    屬實。被告之子徐國貴於原審調查時證稱：其向其母甲○○○提起和解書事，惟
    其母並無回應；其將和解書交其母時，其母將和解書丟在地上，未蓋章等語（見
    八十九年八月二十一日訊問筆錄）。足證被害人並未同意和解，和解書確為被告
    所偽造並持以行使無疑。況被告亦自承於該和解書中和解人「甲○○○」之署押
    為其所簽署，製作當時未經被害人同意（見原審卷八十九年九月七日審判筆錄）
    ，被告既未經被害人同意而簽署姓名即屬偽造，其既然偽簽署押，則基於偽造和
    解書之一貫性，被告委由不知情之刻印業者偽刻被害人之印章，蓋取印文即屬當
    然之理。被告提出該偽造之和解書於法院而行使，自足以生損害於甲○○○及法
    院審判之公正性。被告所辯係飾卸之詞，不足採信，其犯行洵堪認定。
三、前開和解書固由被告乙○○與被害人甲○○○共同具名，惟其內容，係記載被害
    人表示與被告已達成和解及為被告求情之意思表示，該和解書自同屬被害人名義
    制作之私文書。核被告所為，係犯刑法第二百十六條、第二百十條之行使偽造私
    文書罪。其偽造印章、蓋取印文及偽造署押之行為，均屬偽造私文書之部分行為
    ，其偽造文書後復持以行使，偽造之低度行為應為行使之高度行為所吸收，均不
    另論罪。其利用不知情之成年人偽刻印章部分，為間接正犯。原審予以論罪科刑
    雖非無見，惟於理由項下未敘明被告所為足以生損害於公眾及他人，尚有未洽。
    被告上訴意旨猶執前詞否認犯罪雖不足採，惟原判決既有可議，自應由本院將原
    判決撤銷改判。爰審酌被告與被害人甲○○○為夫妻，年已七十一，未坦承犯行
    及其他一切情狀，量處如主文第二項所示最低度之刑。被告偽造之「甲○○○」
    印章一枚，不能證明已滅失，偽造和解書中偽造之「甲○○○」印文及署押，均
    應宣告沒收。
四、據上論斷，應依刑事訴訟法第三百六十九條第一項前段、第三百六十四條、第二
    百九十九條第一項前段，刑法第二百十六條、第二百十條、第二百十九條，判決
    如主文。
本案經檢察官王碧霞到庭執行職務。
中    華    民    國      八十九      年      十一      月      七      日
                                  臺灣高等法院臺南分院刑事第三庭
                                      審判長法官  黃    聰    明
                                            法官  林    勝    木
                                            法官  楊    省    三
右正本證明與原本無異。
如不服本判決，應於判決送達後十日內向本院提出上訴狀，其未敘述理由者並應於提
出上訴狀後十日內向本院補提理由書（應附繕本)。
                                      法院書記官  陳    嘉    琍
中    華    民    國      八十九      年      十一      月      八      日
附錄：
刑法第二百十六條：
行使第二百十條至第二百十五條之文書者，依偽造、變造文書或登載不實事項或使登
載不實事項之規定處斷。
刑法第二百十條：
偽造、變造私文書，足以生損害於公眾或他人者，處五年以下有期徒刑。


司法院資訊處製作；財團法人民間司法改革基金會備份。
